臺灣高等法院臺中分院刑事判決　　　　94年度上訴字第1440號
上　訴　人
即　被　告　乙○○
指定辯護人　本院公設辯護人　甲○○
上列上訴人因毒品危害防制條例案件，不服臺灣南投地方法院94
年度訴字第248號中華民國94年6月8日第一審判決 （起訴案號：
臺灣南投地方法院檢察署93年度偵字第4329號），提起上訴，本
院判決如下：
    主 　　 文
原判決撤銷。
乙○○共同連續販賣第一級毒品，處有期徒刑柒年陸月。販賣第
一級毒品所得財物新臺幣伍仟陸佰元均沒收，所得財物如全部或
一部不能沒收時，以其財產抵償之。
    事 　　 實
一、乙○○與曾俊哲（另案由檢察官行簽分偵辦）明知海洛因係
    屬毒品危害防制條例所規範之第一級毒品，不得販賣，竟意
    圖營利，共同基於販賣第一級毒品海洛因之概括犯意聯絡，
    自93年10月間某日起，至同年11月間止，由曾俊哲向不詳之
    人，販入第一級毒品海洛因，並以0000000000號行動電話作
    為對外聯絡之管道，乙○○則依曾俊哲之指示接聽購買毒品
    者之訂購電話並交付毒品予訂購者，以此分工之方式，連續
    在臺中縣大里市○○路與中興路口附近，以每次每包新台幣
    （下同）800元之代價，販賣第一級毒品海洛因予林正雄6次
    、販賣第一級毒品海洛因予廖保祿1次，共得款 5600元，乙
    ○○並因此獲曾俊哲免費提供毒品施用。嗣為警循線查獲上
    情，並於93年12月17日22時許，在臺中縣大里市○○街 312
    號 306室，逮捕乙○○，並當場扣得與本案無關之玻璃球吸
    食器、斜口吸管各一支、掃刀一支（違反槍砲彈藥刀械管制
    條例部分，另由檢察官向臺灣南投地方法院聲請簡易判決處
    刑）。
二、案經南投縣政府警察局中興分局報告臺灣南投地方法院檢察
    署檢察官偵查起訴。
    理  　　由
一、訊據上訴人即被告（以下簡稱被告）乙○○矢口否認有販賣
    第一級毒品海洛因犯行，辯稱：伊是前往曾俊哲那裡買毒品
    ，伊幫曾俊哲聽電話，如果有人要買毒品的話，伊再轉給曾
    俊哲聽，另伊在曾俊哲處吸毒品當時，林正雄打電話過來要
    買毒品，伊順便拿給林正雄，但並未得到任何好處，廖保祿
    的部份，伊則未順便交給他云云。惟查：
１、被告以外之人於偵查中向檢察官所為之陳述，除顯有不可信
    之情況者外，得為證據。刑事訴訟法第159條之1第 2項定有
    明文。經查：被告業已分別於偵查及原審中供稱：為曾俊哲
    接聽欲向曾俊哲購毒品之電話，且負責送毒品予購買林正雄
    及廖保祿，復收取購毒品之款項予曾俊哲，曾俊哲並給予安
    非他命或第一級毒品做為酬勞等語（詳見臺灣南投地方法院
    檢察署93年度偵字第4329號第11頁、第33頁、第59頁至第60
    頁、原審卷第25頁、第41頁以下），雖被告一再堅決否認係
    與曾俊哲共同販賣，惟被告於94年2月5日偵查中即坦白供稱
    ：「（為何林正雄說向你買毒品7次？）我記不清楚了，約5
    、6 次（交易地點？）仁化路、中興路口，（每次賣多少錢
    ？）800元至1000元。 （毒品來源？）都是我朋友曾俊哲的
    。（曾俊哲給你多少利潤？）他給我免費用安非他命，偶爾
    一些海洛因。」等語（詳見臺灣南投地方法院檢察署93年度
    偵字第4329號卷第60頁），核與證人林正雄於 94年2月23日
    偵查中證稱：「約3個月前，詳細時間我記不清楚，我打000
    0000000號行動電話向他買海洛因， （你有無打0000000000
    電話？）以前我有在用這一支電話。（你們交易地點？）大
    里市○○路與仁化路口。（前後買幾次？）一次1000元，約
    買6、7次。（接電話的人與交貨的人是否為同一人？）是。
    」等語（詳見臺灣南投地方法院檢察署93年度偵字第4329號
    第83頁），且被告復於原審供稱：「我交給他（指廖保祿）
    ，時間大概在93年10至11月間，地點應是他家，金額是他自
    己跟曾俊哲算，我只是幫忙曾俊哲轉交給他，我並沒有收，
    其他都是他自己跟曾哲連絡的」（詳見偵查卷第41頁），核
    與廖保祿於警詢時稱：「乙○○交給我毒品都是我向曾俊哲
    購買的，因為我和曾俊哲連絡時有時候乙○○會接電話，然
    後和乙○○接洽，有時候乙○○拿毒品來和我交易」等語相
    符（詳見臺灣南投地方法院檢察署93年度偵字第4329號卷第
    46頁），顯見被告不僅負責接聽購買者之電話，且負責交付
    毒品予買受之人，並向買受毒品之人收取販賣毒品款項，且
    自曾俊哲分得利益，其與曾俊哲間有被告間顯有犯意之聯絡
    及行為分擔，均為共同正犯，應堪認定。
２、另互核被告上開供述及證人林正雄上開證述，以及被告持用
    之0000000000號行動電話監聽譯文及該號行動電話通聯紀錄
    （與證人林正雄持用之0000000000）以觀，本件被告確有與
    曾俊哲共同賣第一級毒品予林正雄，應堪認定，然上開通聯
    紀錄並無記載談話內容，顯無足供本院認定被告確切之交易
    毒品數量及次數，惟觀被告於偵查及原審審理時供述每次售
    出予林正雄第一級毒品之代價約 800元至1000元，本院認應
    以被告及證人林正雄一致供述之最低價額認定買賣之價額為
    800 元為可採，且本院認交易之次數應以被告及人林正雄所
    供互相合致之次數 6次為可採，故認被告販賣予林正雄第一
    級毒品之所得合計4800元。又被告供述與證人廖保祿之指述
    以及被告與廖保祿之通聯紀錄並無記載談話內容，雖無足供
    本院認定被告確切之交易毒品數量及次數，惟觀被告供述出
    售第一級毒品代價約 800元至1000元，且自承交付毒品海洛
    因予廖保祿1次，則本件被告販賣予廖保祿之次數應為1次，
    而金額應為被告供述之最低金額即 800元。合計被告販賣海
    洛因之次數為7次，合計販賣所得為5600元。
３、按我國查緝販賣毒品海洛因執法甚嚴，對於販賣海洛因者尤
    科以重度刑責，又販賣海洛因既係違法行為，當非可公然為
    之，亦無公定價格，且容易分裝並增減份量，而每次買賣之
    價量，可能隨時依雙方關係深淺、資力、需求量及對行情之
    認知、來源是否充裕、查緝是否嚴謹、購買者被查獲時供述
    購買對象之可能風險之情評估等情形，而異其標準，非可一
    概而論；販賣之利得，除被告坦承犯行或價量俱臻明確外，
    委難察得實情，販賣之人從價差或量差中牟利之方式雖異，
    其意圖營利之販賣行為則同一。是以因海洛因量微價高，販
    賣者率有暴利可圖，苟非意圖販賣營利，一般人焉有可能甘
    冒重度刑責而提供海洛因。本件曾俊哲既出資購買毒品，復
    由被告接聽電話及交付毒品予購買之人，且被告復可自曾俊
    哲處免費取得安非他命及海洛因做為酬勞，被告與曾俊哲共
    同販賣海洛因，顯有賺取利益至明。本件事證明確，被告上
    開販賣第一級毒品犯行足以認定，應依法論科。
４、綜上所述，被告辯稱：伊僅是順便轉交毒品，並未販賣毒品
    云云，顯非可採，又本件被告既已有與曾俊哲為犯意聯絡及
    行為分擔，本院指定辯護人辯護意旨認被告所為係幫助販賣
    第一級毒品即有誤會，附此敘明。
二、按海洛因係毒品危害防制條例第2條第 2項第1款所列之第一
    級毒品，故核被告乙○○所為，係違反毒品危害防制條例第
    4條第1項之販賣第一級毒品罪。被告持有第一級毒品海洛因
    之低度行為，為販賣之高度行為所吸收，不另論罪。被告乙
    ○○與共犯曾俊哲就上揭販賣第一級毒品海洛因之犯行，有
    犯意之聯絡及行為之分擔，應論以共同正犯。被告多次共同
    販賣第一級毒品之犯行，時間緊接，所犯構成要件相同之罪
    名，為連續犯，應依刑法第56條規定以一罪論，且因本罪法
    定刑為死刑或無期徒刑，處無期徒刑者，得併科新台幣1000
    萬元以下罰金，依法就死刑或無期徒刑部分不得加重其刑，
    而僅得就所規定罰金刑部分加重其刑。查被告僅分擔次要之
    販賣角色，且其販賣予林正雄、廖保祿等人獲取之代價僅56
    00元，其得少量之安非他命及海洛因做為酬勞（被告於偵查
    及原審審理時供述每次售出之代價約 800元至1000元，依罪
    疑唯輕原則，以較低數額800元認定之，販賣次數共7次，即
    販賣予林正雄6次、廖保祿1次，合計5600元），販賣數量及
    獲取利益不多，即觸犯最輕本刑為無期徒刑以上之罪，縱處
    以最低之刑，亦嫌過重，犯罪情狀，尚堪憫怒，應依刑法第
    59條規定，酌減其刑，並與加重部分先加後減之。原審判決
    認被告罪證明確予以論罪科刑，固非無見，惟、被告自警
    詢、偵查、原審迄本院審理均否認有販賣第一級毒品，原審
    判決認被告於原審業已坦承販賣第一級毒品，與事實不符。
    、原審判決未認定被告與曾俊哲出售海洛因有何賺取差價
    營利之理由，復有未洽。、原審判決雖綜合採認被告之供
    述與證人林正雄之證述之最低金額及次數，然雙方合致之最
    低數應為6次，業經詳述如前，原審判決採認為7次，亦有未
    洽。被告上訴否認販賣第一級毒品，指摘原審判決不當，雖
    無理由，惟原審判決既有上開可議之處，自應由本院予以撤
    銷改判。爰審酌被告之素行及就上開販賣毒品犯行，被告曾
    俊哲為主導者，被告分擔次要犯行，暨其等販毒之數量、所
    得之利益、犯罪後之態度等一切情狀，量處被告有期徒刑 7
    年6月。另被告因販賣海洛因所得 5600元，應依毒品危害防
    制條例第19條第 1項規定，諭知沒收，所得財物如全部或一
    部不能沒收時，以其財產抵償之。至扣案之玻璃球吸食器、
    斜口吸管、掃刀各 1支，均與其被訴販賣毒品犯行無關，毋
    庸於本判決中宣告沒收，併予敘明。
三、公訴意旨另以：被告另於93年10月及11月間，受曾俊哲委託
    ，多次在臺中縣大里市○○路黃昏市場內，以每包 800元或
    1000元之代價，販賣海洛因毒品予綽號「阿文」、「阿欽」
    之人，因認被告另涉有販賣第一級毒品之犯行，並以被告警
    詢、偵查中之自白為論據。惟按：被告或共犯之自白，不得
    作為有罪判決之唯一證據，仍應調查其他必要之證據，以察
    其是否與事實相符。刑事訴訟法第156條第2項定有明文。查
    ，被告乙○○於原審審理時固亦坦承依曾俊哲之託，販賣第
    一級毒品與「阿文」、「阿欽」等人，然查被告於警詢及偵
    查中稱交付「阿文」、「阿欽」之金額為： 「800元至1000
    元」等語（詳見臺灣南投地方法院檢察署93年度偵字第4329
    號卷第12頁）於原審則稱：「500元或1000元 （詳見原審卷
    第44頁），互核被告前後之自白已有不符，且查卷內均無任
    何「阿文」、「阿欽」等人之資料足供查證，復查無何其他
    佐證足以補強其自白之真實性，而可認其有此部分犯罪行為
    ，揆諸前揭法條之說明，自不得僅憑其自白，遽為被告有為
    此部分之犯行之認定，惟被告此部分犯行果若成立，公訴人
    認與上開被告經論罪科刑之販賣第一級毒品罪部分，有連續
    犯之裁判上一罪關係，爰不另為無罪之諭知。
據上論斷，應依刑事訴訟法第369條第1項前段、第364條、第299
條第1項前段，毒品危害防制條例第4條第1項、第19條第1項、刑
法第11條、第28條、第56條、第59條，判決如主文。
本案經檢察官丙○○到庭執行職務。
中　　華　　民　　國　　94　　年　　9 　　月　　2 　　日
              刑事第三庭  審判長法　官　江　錫　麟
                                法　官　林　欽　章
                                法　官　胡　忠　文
上列正本證明與原本無異。
如不服本判決應於收受送達後十日內向本院提出上訴書狀，其未
敘述上訴之理由者並得於提起上訴後十日內向本院補提理由書（
均須按他造當事人之人數附繕本）。
                                書記官　許　美　惠
中　　華　　民　　國　　94　　年　　9 　　月　　5 　　日
附錄法條：
毒品危害防制條例第4條第1項：
製造、運輸、販賣第一級毒品者，處死刑或無期徒刑；處無期徒
刑者，得併科新台幣一千萬元以下罰金。
毒品危害防制條例第19條第1項：
犯第四條至第九條、第十二條、第十三條或第十四條第一項、第
二項之罪者，其供犯罪所用或因犯罪所得之財物，均沒收之，如
全部或一部不能沒收時，追徵其價額或以其財產抵償之。
　　　　　　　　　　　　　　　　　　　　　　　　　　　Ｉ
